【裁判字號】    97,訴,1028
【裁判日期】    980826
【裁判案由】    妨害自由等
【裁判全文】
臺灣桃園地方法院刑事判決              97年度訴字第1028號
公  訴  人  臺灣桃園地方法院檢察署檢察官
被      告  癸○○
選任辯護人  蕭仁豪律師
            廖國訓律師
上列被告因妨害自由等案件，經檢察官提起公訴（97年度偵字第
16103 號），本院判決如下：
    主  文
癸○○意圖為自己不法之所有，結夥三人以上，以強暴、脅迫至
使不能抗拒，而取他人之物，處有期徒刑捌年。
被訴恐嚇危害安全部分無罪。
    犯罪事實
一、癸○○於民國97年5 月下旬前某日，承諾借貸予甲○○新台
    幣 (下同)40 萬元，甲○○先簽立面額為40萬元之支票1 紙
     ( 支 票號碼為UA0000000 號、發票人為甲○○)作 為借款
    擔保，雙方再約定在桃園縣忠貞國小門口交付借款及支票而
    為履約後，甲○○遂委託丙○○為其進行履約事宜，丙○○
    允諾後遂駕駛其所有車號為6658- TQ號之自小客車並附載其
    配偶姜婉瑜及女兒戊○○至前開忠貞國小門口，癸○○亦委
    派1 位姓名及不詳之成年女子在該國小門口交付予丙○○裝
    載40萬元之牛皮紙袋1 份，丙○○則交付上開甲○○所簽立
    之支票予該成年女子，嗣履約完成後，丙○○便將該牛皮紙
    袋交付予甲○○。另於97年3 月間某日，丙○○媒介辛○○
    購買甲○○位在桃園縣湖口鄉之房子，嗣後辛○○與甲○○
    由丙○○陪同在址設於桃園縣中壢市○○○路67號之正大地
    政士事務所簽立房屋買賣契約時，辛○○委託丙○○為其辦
    理房屋貸款，並簽立支票2 紙 (包含扣案面額為35萬元；發
    票人為謙鴻有限公司；支票號碼為FA0000000 號之支票1紙
    、未扣案面額為25萬元；發票人為謙鴻有限公司之支票1紙)
    作為辦理貸款之擔保，嗣後丙○○持上開扣案支票向癸○○
    借款現金32萬元後交付予辛○○。復於97年2 、3 月間某日
    ，癸○○經由丙○○媒介與子○○訂立借款契約，約定借款
    金額為50萬元，子○○並開立共4 張支票 (包括未扣案到期
    日分別為97年5 月30日、同年6 月15日；票面金額均為25萬
    ；發票人均為泳棚企業有限公司之支票2 紙、扣案到期日均
    為同年97年6 月6 日；票面金額均為25萬元；發票人均為均
    風食品冰粿廠陳郁芳之支票2 紙)及1張本票 (扣案票面金額
    為50萬元；發票人為子○○；發票日期為97年4 月25日)作
    為借款擔保後，由丙○○將上開4 張支票交付予癸○○，癸○○則交付現金50萬元予丙○○，再由丙○○轉交該現金予
    子○○。惟因上開持以向癸○○借款，而發票人分別為甲○○、謙鴻有限公司及均峰食品冰果廠陳郁芳之支票均未獲兌
    現，癸○○遂本於不法所有之意圖而基於強盜之犯意及妨害
    自由之犯意聯絡，於97年6 月30日晚間8 時20分許，夥同劉
    文賢 (台灣桃園地方法院檢察署檢察官另案偵辦中)及5至6
    位姓名年籍不詳之成年男子共駕駛4 、5 輛車，趁丙○○將
    其所有並附載丙○○配偶姜婉瑜、女兒戊○○之上開車輛，
    行駛至址設於桃園縣楊梅鎮○○路16號台灣中油股份有限公
    司獅子王加油站加油之際，癸○○、劉文賢及該5 至6 位姓
    名年籍不詳之人以所駕駛之4 、5 輛車包抄住丙○○所駕駛
    之車輛後，再下車向丙○○要求一同至子○○工廠對質，期
    間丙○○父親己○○經姜婉瑜通知趕來察看，癸○○遂要求
    己○○坐上丙○○駕駛之車輛，癸○○及劉文賢再分別坐進
    丙○○駕駛車輛之副駕駛座後側及駕駛座後側，指揮丙○○
    開車，以此方式強押丙○○及該車輛上所附載之配偶姜婉瑜
    、女兒戊○○及父親己○○至桃園縣龍潭鄉○○路88號子○○所經營之工廠處，途中姜婉瑜藉機撥打電話予丙○○母親
    壬○○ (原名葉心如)求 救，壬○○便邀同丙○○姑姑丁○○到達上開子○○工廠處，嗣後推由劉文賢及1 位姓名年籍
    不詳之人共同對丙○○恫稱：渠等係台北竹聯幫份子，今天
    要把債務處理好，不然連人帶車均押回公司等語，渠等即共
    同以上開強暴、脅迫方式，至使丙○○不能抗拒，而簽立面
    額為90萬元之本票及借據各1 紙 (本票及借據均未扣案)，
    復在上開甲○○為發票人之支票背面背書，又推由癸○○對
    丁○○恫稱：若丁○○不負責擔保就要押丁○○回公司等語
    ，再由劉文賢強取丁○○皮包內之身分證，抄寫丁○○之身
    分證統一編號在上開丙○○所簽立之本票上並強拉丁○○在
    該本票上按指印背書，渠等即共同以上開強暴、脅迫之方式
    ，至使丁○○不能抗拒，而為擔保行為。嗣經丙○○、姜婉
    瑜、己○○及壬○○報警後，始循線查悉上情。
二、案經丙○○、姜婉瑜、己○○訴由桃園縣政府警察局八德分
    局報請台灣桃園地方法院檢察署檢察官偵查起訴。
    理  由
甲、有罪部分:
壹、程序事項:
  (一)按被告以外之人，於審判外之陳述，並不排除刑事訴訟法第
    159 條之1 至之4 中傳聞法則例外之情形，是如證人於警詢
    中之陳述，雖係審判外之陳述，然於法院審理中，如已賦予
    被告對於證人之對質詰問權，如認證人於警詢中之陳述，顯
    與渠於法院審理中居於證人地位而經公訴人、被告及其指定
    辯護人所為之交互詰問之陳述有所不符時，於可認證人於警
    詢中所為之陳述，顯具有較為可信之特別情況時，且為證明
    犯罪事實存否所必要者，依刑事訴訟法第159 條之2 規定，
    仍應認證人於警詢中所為之陳述，具有證據能力，而可由法
    院依經驗法則及論理法則來採為認定犯罪事實存否之依據。
    又按被告以外之人於偵查中向檢察官所為之陳述，除顯有不
    可信之情況者外，得為證據，刑事訴訟法第159 條之1 第2
    項亦定有明文。準此，本件證人丙○○、姜婉瑜、丁○○、
    乙○○於本院審理中，本院已依被告及檢辯雙方之聲請，傳
    喚證人丙○○、姜婉瑜、丁○○及乙○○居於證人地位接受
    交互詰問，已賦予被告之對質詰問權。而本院認為證人丙○○、姜婉瑜、丁○○部分於警詢及偵查中所述與渠等於本院
    審理中有所不符部分，其三人先前部分之陳述因與案發時點
    接近，可認具有較為可信之特別情況，而證人乙○○因被告
    及其辯護人捨棄對質詰問權，是證人乙○○於警詢中之證述
    ，與證人丙○○、姜婉瑜及丁○○前開警詢及偵查中之證詞
    ，分別均為證明本件被告犯罪事實存否所必要，自應具有證
    據能力，而可由本院採為認定本件犯罪事實之依據。
  (二)次按本案所引用之其餘供述及非供述證據，經本院依法踐行
    調查證據程式，檢察官、辯護人及被告均不爭執其餘各該證
    據之證據能力，且迄本院言詞辯論終結前未就其餘證據之證
    據能力聲明異議，又查無依法應排除其證據能力之情形，是
    後述所引用其餘證據之證據能力均無疑義，依法自有證據能
    力，均得作為本案證據，附此敘明。
貳、實體事項:
一、訊據被告癸○○固坦承有於上揭時間至上開獅子王加油站及
    子○○址設於工五路之工廠處，惟矢口否認有何犯罪事實欄
    一中所指之妨害自由及強盜犯行，辯稱：伊和告訴人丙○○
    間有債務糾紛，但伊並無實施任何強暴或恐嚇行為云云。經
    查：
  (一)於97年6 月30日晚間8 時20分許，被告夥同劉文賢及5 至6
    位姓名年籍不詳之成年男子共駕駛4 、5 輛車，趁告訴人丙○○將其所有之上開車輛行駛至上開獅子王加油站加油之際
    ，被告癸○○、劉文賢及該5 至6 位姓名年籍不詳之人以所
    駕駛之4 、5 輛車輛包抄住告訴人丙○○所駕駛之車輛，並
    要求前來察看之告訴人己○○上車，被告及劉文賢分別坐在
    告訴人丙○○駕駛之車輛內，指揮告訴人丙○○駕駛車輛，
    以此方式強押告訴人丙○○、姜婉瑜、己○○及被害人戊○○至桃園縣龍潭鄉○○路88號子○○所經營之工廠處等情，
    業據告訴人丙○○指訴：伊去加油站加油之際，有一位身穿
    七分卡其褲、理平頭之男子站在伊車子左後方，另一位左手
    有刺青之人則站在伊車後方，接著他們走到駕駛座旁邊叫伊
    下車，並詢問伊是否認識被告，接著很多車子包圍在該加油
    站周圍，被告及劉文賢遂將伊押上伊所駕駛之車輛上，伊坐
    在駕駛座，伊配偶姜婉瑜坐在副駕駛座，被告坐在副駕駛座
    後面，劉文賢則坐在駕駛座後方，此時伊父親也趕到該加油
    站，被告便叫伊父親一併坐上伊駕駛之車輛上，被告要求伊
    將車輛開至桃園縣龍潭鄉○○路88號等語歷歷 (參見本院審
    理卷第73頁)， 核與告訴人姜婉瑜之指訴：在桃園縣楊梅鎮
    獅子王加油站加油時，有2 輛車分別攔在伊丈夫丙○○所駕
    駛車輛之前後方，接著便有人站在駕駛座旁邊叫伊丈夫丙○○下車，嗣後被告從後面走來，並叫伊丈夫丙○○至五工路
    與子○○對質，本來伊丈夫丙○○不願意，但劉文賢表示：
    「不管怎樣今天一定要把事情處理好，你們給我上車。」等
    語，被告及劉文賢遂坐上伊丈夫駕駛之車輛，被告坐在副駕
    駛座後方，劉文賢則坐在駕駛座後方，伊則抱著小孩坐在副
    駕駛座，伊公公己○○則坐在第三排，一同前往子○○工五
    路之工廠等語相符 (參見本院審理卷第97頁)， 復有證人即
    現場目擊者乙○○於警詢中證述：伊於97年6 月30日有1 位
    叔叔開車駛入伊打工之加油站擬加油時，突然有4 、5 輛車
    急駛進入加油站內，並將該擬加油之車輛包圍住，全部約7
    、8 人下車將該車輛圍住，然後有1 位體型較高大、手有刺
    青之男子要求駕駛人下車，該駕駛人與該男子談了一下，對
    方約有2 至3 人遂坐上該擬加油之車輛，然後其餘車輛前後
    各2 部車包夾被害人駕駛之車輛離開該加油站等語綦詳 (參
    見台灣桃園地方法院檢察署97年度16103 號卷第148-149 頁
    )， 是被告有自獅子王加油站強押告訴人丙○○、姜婉瑜、
    己○○及被害人戊○○至子○○經營之工廠一情堪以認定，
    被告空言否認有強押告訴人及被害人之情顯無足採。
  (二)被告夥同劉文賢及5 至6 位成年男子在子○○五工路工廠處
    ，推由劉文賢及1 位姓名年籍不詳之人共同對告訴人丙○○
    恫稱：渠等係台北竹聯幫份子，今天要把債務處理好，不然
    連人帶車均押回公司等語，使丙○○簽立面額為90萬元之本
    票及借據各1 紙，復在甲○○為發票人之支票背面背書，被
    告癸○○又對被害人丁○○恫稱：若被害人丁○○不負責擔
    保就要押被害人丁○○回公司等語，再由劉文賢強取被害人
    丁○○皮包內之身分證，抄寫被害人丁○○之身分證統一編
    號在上開丙○○所簽立之本票上並強拉被害人丁○○在該本
    票上按指印背書等情，業據證人即告訴人丙○○迭於警詢及
    本院中指訴：當時在場伊聽到被告同夥之劉文賢及1 位姓名
    年籍不詳之人跟伊嗆聲說渠等係台北竹聯幫份子，並要伊今
    日將債務處理好，不然便連人帶車全部押回公司，後來就強
    迫伊與證人即被害人丁○○簽立借據以及本票等語歷歷（參
    見上揭偵卷第26頁；本院審理卷第74頁），核與被害人丁○○之指訴：伊97年6 月30日到工廠時，聽到在場有人對告訴
    人丙○○恫稱：渠等係竹聯幫的人，若告訴人丙○○不簽立
    本票、支票，就要將告訴人丙○○帶回公司等語，另外，劉
    文賢亦對伊恫稱：若不在告訴人丙○○所簽立之本票、借據
    上背書並蓋指印，便不讓伊離開等語，並強取伊皮包並強拉
    伊手按指印，而當時被告亦站在旁邊等語相符（參見上揭偵
    卷第37頁；本院審理卷第61-62 頁），另有證人庚○○證述
    ：伊全家被帶到子○○家中，對方拿出支票影本給伊丈夫即
    告訴人丙○○看並詢問有無拿這兩張支票向被告借款，告訴
    人丙○○表示沒有，但對方要告訴人承認這筆帳款，並表示
    ：如果沒有解決好，每個人都要帶回去公司，最後硬要告訴
    人丙○○簽立支票、本票，並要求應有1 人負責擔保，伊公
    公己○○表示願意擔保，但是他們不願意，指明要姑姑即被
    害人丁○○擔保等語甚詳（參見偵卷第29-30 頁；本院審理
    卷第98頁），證人丙○○、丁○○及姜婉瑜迭於警詢、偵訊
    及本院審理中之證述均呈一貫而未有矛盾，且對細節亦能詳
    細描述，再互核證人丙○○、丁○○及姜婉瑜之證述，就細
    節部分均大致一致，是該3 位證人之證述應屬可信，雖證人
    子○○證述：當時除了被告以外，還有5 、6 位年輕人，但
    僅有被告和1 位姓名年籍不詳之人進入伊房子內與告訴人丙○○商談，而屋內屋外之人均得進進出出云云，然考諸被告
    要求告訴人丙○○負責償還證人子○○所簽立之支票之債務
    ，證人子○○與被告乃處於利害相同之地位，證人子○○證
    詞之證明力先非無疑，自難採憑。另有告訴人以「姜文明」
    名義所為之背書（參見上揭偵卷第51頁背面）附卷可稽，是
    被告將告訴人丙○○帶至子○○工廠，並強押告訴人丙○○
    及被害人丁○○簽立本票、借據並背書擔保等情，應堪認定
    。
  (三)至被告是否有不法所有意圖一節，業經被告於本院歷次審理
    中供承：甲○○債務部分，甲○○當初簽立1 張40萬元支票
    作為擔保向伊借貸現金40萬元，甲○○確實自己將錢拿走，
    伊一直聯繫不上甲○○，因為甲○○係透過告訴人丙○○向
    伊借貸，因此伊要求告訴人丙○○應負擔該筆債務；辛○○
    債務部分，辛○○曾經拿一紙發票人為謙鴻有限公司，面額
    35 萬 元之支票透過告訴人丙○○向伊借貸金錢32萬元，伊
    並不確定該筆現金係由告訴人丙○○拿走還是辛○○拿走，
    但因為告訴人丙○○係媒介者，且因為聯絡不上辛○○出面
    與告訴人丙○○對質，因此伊要求由告訴人丙○○亦需負擔
    此部分債務；至於子○○債務部分，子○○透過告訴人丙○○以均鋒食品冰果廠陳郁芳為發票人，面額均為25萬元之支
    票2紙 向伊借貸現金22萬5 千元，而伊找子○○出面與告訴
    人丙○○對質，子○○但表示並未拿到該筆借貸現金，伊認
    為不管告訴人丙○○是否私自拿走該筆現金，告訴人丙○○
    均需對該筆債務負責，因此合算甲○○、辛○○及子○○所
    簽立擔保之支票面額共125 萬元，子○○表示願意負責其中
    35萬元債務，因此伊要求告訴人丙○○需簽立面額90萬元之
    本票以及借據以償還甲○○、辛○○及子○○為債務人之債
    務，而因為伊想確保伊債權能夠獲得兌現，因此要求被害人
    丁○○背書等語明確（甲○○債務部分參見本院審理卷第
    67-68 、203-205 頁；辛○○債務部分參見本院審理卷第68
    、152 、203-205 頁；子○○債務部分參見本院審理卷第
    155 、202 反面-205反面頁），另有發票人為甲○○、辛○○及子○○之支票4 紙在卷可按（參見上揭偵卷第50、51頁
    ），足徵被告知悉告訴人丙○○並非甲○○債務之債務人，
    亦確實瞭解告訴人丙○○有可能非係辛○○及子○○消費借
    貸契約之實際債務人，卻仍要求告訴人丙○○需對該3 筆債
    務負擔償還之責，對告訴人丙○○有不法所有之意圖至為明
    灼，另被告明知被害人丁○○確實非係上開3 筆債務之債務
    人，仍要求被害人丁○○負擔保責任，對被害人丁○○取得
    財產上不利益之行為，亦具備不法所有意圖無訛。雖證人辛○○及子○○均於本院審理中證稱：渠等均未拿到借貸之金
    錢云云，然不論辛○○及子○○有無拿到借貸現金，均無礙
    被告有不法所有意圖之認定。
  (四)綜上，本案事證明確，被告犯行洵堪認定，應依法論科。
二、先按本票為設權證券，其權利之發生必須作成證券；本票亦
    屬有價證券，其權利之行使或處分必須占有該證券。是本票
    權利之發生、行使及處分既與證券之作成或占有具有不可分
    離之關係，自亦具有「物」之性質，而得為強盜取財罪之客
    體，非僅單純之權利或財產上之利益，最高法院89年度台上
    字第3724號判決意旨可資參照。次按至於行為人施以強暴、
    脅迫、藥劑、催眠術或他法，致使被害人不能抗拒，取得法
    律上無適法權源之財產上利益，如迫令被害人無端承認對行
    為人有債務存在而出具「借據」之情形者，因行為人之不法
    利得並非該有形物體之「借據」本身，乃係「借據」上所表
    彰之「權利」之不法利益，最高法院82年度台上字第866 號
    判決意旨可資參照。本件加重強盜案係由被告癸○○與劉文
    賢其他5 、6 位姓名年籍不詳之成年男子共同對告訴人丙○○強逼簽立本票、借據及對被害人丁○○強逼背書，核被告
    癸○○所為，係犯強盜罪而有刑法第321 條第1 項第4 款之
    結夥三人以上之加重條件，應成立刑法第330 條第1 項之加
    重強盜取財罪、同法第330 條第2 項之加重強盜得利罪，而
    就強押告訴人姜婉瑜、己○○及被害人戊○○部分，應成立
    刑法第302 調第1 項以其他非法方法剝奪他人行動自由罪。
    又對告訴人丙○○及被害人丁○○強盜部分之強盜罪以強暴
    、脅迫等方法，至使不能抗拒為構成要件之一，當然含有妨
    害被害人自由之性質，本案被告係本於強盜犯意，強行剝奪
    告訴人丙○○之行動自由後，進而以前揭強暴、脅迫手段迫
    使告訴人丙○○簽立系爭本票及借據，是其剝奪行動自由之
    行為，乃係其強盜犯行之著手行為，亦屬其強盜行為之一部
    ，不另論罪。另被告強逼告訴人丙○○及被害人丁○○簽立
    本票、借據及背書之行為，係結夥7 至8 人，並對告訴人丙○○及被害人丁○○恫稱：渠等係黑道份子，若不簽立本票
    、借據或為背書行為，將把告訴人丙○○全家全數帶回黑道
    公司等語，以此脅迫方式，已達至使告訴人丙○○及被害人
    丁○○不能抗拒而簽立本票：借據及為背書行為之程度，且
    被告有不法所有意圖，業如上述，是公訴人認被告強逼告訴
    人丙○○簽立本票及借據及被害人丁○○背書之行為應論以
    刑法第304 條第1 項之強制罪及第305 條之恐嚇罪容有未洽
    ，然其基本社會事實要屬同一，是在本院已依刑事訴訟法第
    95 條 第1 項後段之規定，告以變更起訴法條，以保障被告
    防禦權後，自應由本院變更起訴法條，用期適法。被告與劉
    文賢及其他5 、6 位姓名年籍不詳之成年男子一同下手實行
    ，渠等就加重強盜犯行，互有犯意聯絡與行為分擔，為共同
    正犯。被告以其他非法方法剝奪他人行動自由行為，侵害告
    訴人姜婉瑜、己○○及被害人戊○○之自由法益，且以強暴
    及脅迫方式強逼告訴人丙○○簽立本票、借據及被害人丁○○背書，均係一行為而觸犯數罪名，為想像競合犯，應從一
    重論處加重強盜取財罪處斷。爰審酌被告正值青年，竟不思
    進取，竟以暴力手段強盜財物及取得不法利益，犯罪過程對
    告訴人及被害人出言恐嚇，犯罪情節重大，嚴重危害社會治
    安，及被害人所受損害程度，量處如主文所示之刑，以示懲
    儆。
乙、無罪部分：
一、公訴意旨另以︰被告癸○○因與丙○○有金錢糾紛，於97年
    5 月下旬某日，因為前往為在桃園縣楊梅鎮○○路○ 段551
    巷65弄156 號被害人即告訴人丙○○姑姑丁○○住處，詢問
    告訴人丙○○之行蹤未果，竟基於恐嚇犯意，於97年5 月31
    日上午5 時許，在上開地址對該屋潑灑油漆，復接續於同年
    6 月4 日晚間10時許，在上開地址對該屋丟擲雞蛋，以此方
    式使丁○○心生畏懼致生危害於安全，因認被告涉犯刑法第
    305 條恐嚇罪。
二、按犯罪事實應依證據認定之，無證據不得認定犯罪事實；又
    不能證明被告犯罪者，應諭知無罪之判決，刑事訴訟法第
    154 條第2 項及第301 條第1 項分別定有明文。又按刑事訴
    訟法上所謂認定犯罪事實之證據，係指足以認定被告確有犯
    罪行為之積極證據而言，如未能發現相當證據或證據不足以
    證明，自不能以推測或擬制之方法，以為裁判基礎（最高法
    院29年上字第3105號及40年台上字第816 號判例意旨可資參
    照）。復按刑事訴訟上證明之資料，無論其為直接或間接證
    據，均須達於通常一般之人均不致有所懷疑，而得確信其為
    真實之程度，始得據為有罪之認定，若其關於被告是否犯罪
    之證明未能達此程度，而有合理懷疑之存在，致使無從形成
    有罪之確信，根據「罪證有疑，利於被告」之證據法則，即
    不得遽為不利被告之認定（最高法院76年台上字第4986號判
    例意旨可資參照）。
三、檢察官起訴被告涉犯前揭罪嫌，無非以被害人丁○○之指訴
    為其論據。訊據被告癸○○堅詞否認有何恐嚇犯行，辯稱：
    伊並無至被害人丁○○潑灑油漆及丟擲雞蛋等語。
四、經查：
  (一)被告確有於上揭時間至被害人丁○○住處潑灑油漆及丟擲雞
    蛋等情，業據證人丁○○於本院審理時指訴：於97年5 月31
    日凌晨時，伊從住處樓上下樓上廁所，從窗戶往外看見被告
    在其住處潑灑油漆，因為之前已經看過被告1 次，因此伊可
    以清楚辨認被告面孔，因為害怕被告再度找上門來，所以每
    晚伊均會下樓察看，復於同年6 月4 日伊下樓上廁所時，又
    看見被告在其住處丟擲雞蛋及潑灑油漆，該次亦有看見被告
    面孔等語明確（參見本院審理卷第53-57 頁），證人丁○○
    得清楚證述細節以及何以得辨認被告之原因，證人丁○○之
    證述極為可採，是被告確有至被害人丁○○住處潑灑油漆及
    丟擲雞蛋行為應堪認定。
  (二)惟按刑法第305 條之恐嚇罪，必須以加害生命、身體、自由
    、名譽、財產之事恐嚇他人，使人生畏怖心為目的，而通知
    將惡害之旨於被害人者而言（最高法院52年台上字第751 號
    判例意旨參照）。再者，所謂恐嚇，必須其恐嚇致受通知者
    ，心生恐怖，而有不安之感覺。又是否屬惡害之通知，非僅
    依被害人單方之主觀認知為已足，仍須以形諸於外之客觀行
    為及相關情狀，本於經驗法則綜合認定。本件被告雖確有至
    被害人丁○○住處丟擲雞蛋以及潑灑油漆之情，業如上述，
    然人常為宣洩怒氣表現各種偏差行為，而該等偏差行為則並
    非均必然構成犯罪，否則刑罰將過度擴張而侵犯言論自由之
    領域，此不可不察。本件被告潑灑油漆或丟擲雞蛋之行為，
    既係緣於透過丙○○出借之款項，借款人均欠債不還，欲找
    丙○○出面負責，丙○○卻避不見面之故，自屬前述憤怒後
    之偏差行為，然此種偏差行為，若所為已符合恐嚇罪以外其
    他刑事不法行為之構成要件，如毀損、傷害，固得依該法處
    罰，但就恐嚇罪之不法要素〡惡害通知，觀之，則依一般社
    會通念，至多僅能認係被告為抒發不滿情緒之單純洩憤行為
    表現，尚難以逕認該等行為具有加害生命、身體、自由、名
    譽之不法內涵，否則此類屢見於各種抗議場合之行為，行為
    者豈不均成為恐嚇罪犯，準此單從潑灑油漆、擲雞蛋之客觀
    行為，遽以認定被告有恐嚇危害安全之犯行，稍嫌速斷。
五、綜上所論，被告單純丟擲雞蛋及潑灑油漆之行為，尚難認定
    有何加害生命、身體、自由、名譽、財產之情，檢察官所提
    證據，既不足以認定被告確有公訴意旨所稱恐嚇危害安全之
    犯罪事實。此外，本院復查無其他積極證據足認被告有檢察
    官所指之上述犯行，揆之首開說明，自應就此部分為無罪之
    諭知。
據上論斷，應依刑事訴訟法第299 條第1 項前段、第300 條、第
301 條第1 項，刑法第28條、第302 條第1 項、第330 條第1 項
第2 項、第55條，刑法施行法第1 條第1 項、第2 項前段，判決
如主文。
本案經檢察官柯博齡到庭執行職務。
中    華    民    國    98    年    8     月    26     日
                  刑事第五庭審判長法  官    潘政宏
                                  法  官    陳彥宏
                                  法  官    江春瑩
以上正本證明與原本無異。
如不服本判決應於收受判決後10日內向本院提出上訴書狀，並應
敘述具體理由。其未敘述上訴理由者，應於上訴期間屆滿後20日
內向本院補提理由書 (均須按他造當事人之人數附繕本)「 切勿
逕送上級法院」。
                                  書記官    羅婉榕
中    華    民    國    98    年    8     月    27    日
中華民國刑法第330 條（加重強盜罪）
犯強盜罪而有第321 條第1 項各款情形之一者，處7 年以上有期
徒刑。
前項之未遂犯罰之。


司法院資訊處製作；財團法人民間司法改革基金會備份。
